【裁判字號】    94,訴,915
【裁判日期】    950126
【裁判案由】    殺人未遂
【裁判全文】
臺灣屏東地方法院刑事判決               94年度訴字第915號
公  訴  人  臺灣屏東地方法院檢察署檢察官
被      告  丙○○
指定辯護人  本院公設辯護人戊○○
上列被告因殺人未遂案件，經檢察官提起公訴（94年度偵字第
3881號）本院判決如下：
    主  文
本件公訴不受理。
    理  由
一、本件公訴意旨略以：被告丙○○於民國94年7 月13日19時許
    ，在屏東縣佳冬鄉○○村○○路11之13號住處內，於酒後因
    子女管教問題而與其具有家庭暴力防治法第3 條第1 款家庭
    成員關係之配偶乙○○○發生口角衝突，丙○○於爭吵中揚
    言要拿刀殺害乙○○○，乙○○○聞言因心生畏懼而即離開
    屋內至門前庭院處，惟雙方仍爭執不休，詎丙○○竟基於殺
    人之犯意，自屋內攜出長23公分、寬2 公分之水果刀1 把，
    走向乙○○○，並朝乙○○○腹部猛刺1 刀，乙○○○受傷
    後即逃離現場向鄰人求救，嗣經不詳姓名之人報警後，由救
    護人員將乙○○○送往屏東縣東港鎮安泰醫院急救，經該院
    醫師緊急施以手術，切除乙○○○之右卵巢及將受穿刺傷之
    小腸縫合後，始挽回生命，因認被告所為係犯刑法第271 條
    第2 項、第1 項之殺人未遂罪等情。
二、按告訴乃論之罪，未經告訴者，應諭知不受理之判決，刑事
    訴訟法第303 條第3 款定有明文；又檢察官以非告訴乃論之
    罪提起公訴，法院審理後認係告訴乃論之罪，如告訴人已於
    第一審辯論終結前撤回告訴，即應諭知不受理之判決（最高
    法院47年度臺非字第41號判例參照）；又按刑法上殺人未遂
    罪與傷害罪之區別，應以加害人有無殺意為斷，以戕害他人
    生命之故意，著手於刺殺之實行而未發生死亡之結果，為殺
    人未遂；倘無使人喪失生命之故意，僅在使其身體、健康受
    到傷害，則為傷害罪，2 罪皆發生傷害之結果，衹其主觀犯
    意及身體傷害程度不同而已。而欲認定行為人砍殺他人究係
    出於殺人之犯意或傷害之犯意，被害人之受傷傷痕多寡、行
    為人下手輕重如何、是否為致命部位、所用兇器之利鈍等，
    雖可藉為認定有無殺意之心證，且為重要之參考資料，但非
    判斷殺人與傷害之絕對標準，仍須斟酌當時客觀環境及其他
    具體情形加以判斷（最高法院84年度台上字第3179號、90年
    度台上字第1281號、90年度台上字第1897號、91年度台上字
    第4893號判決意旨參照）。
三、本件公訴人認被告犯殺人未遂罪，係以被告坦承持扣案水果
    刀刺殺被害人乙○○○、被害人乙○○○指稱當日與被告發
    生爭執，被告持水果刀刺其腹部、臺灣屏東地方法院檢察署
    公務電話紀錄單所載到場處理之警員所見情形，及被害人於
    該日19時55分送至安泰醫院時之生命徵象及傷勢，有喪失生
    命之可能，有安泰醫院函附乙○○○之病歷資料及診斷證明
    書可參，而認被告行兇時下手甚猛，有致被害人於死之殺人
    故意為其論據。訊據被告丙○○固坦承於前揭時、地以水果
    刀刺傷被害人乙○○○右下腹部之事實，惟堅決否認有殺人
    之犯意，辯稱：當時我心情不好有喝酒，加上之前有多次口
    角，那天也不曉得為了什麼事情會拿刀子傷害她，我沒有意
    思要殺死她，只是一時氣憤才持刀殺傷她等語。而被告持水
    果刀傷害被害人乙○○○，致乙○○○受有腹部穿刺傷1 處
    （傷及小腸、腸繫膜、右卵巢）而經切除右卵巢等傷害事實
    部分，業據被告坦承在卷，並經證人即救護人員甲○○、安
    泰醫院醫師己○○、急診護士丁○○證述明確，及安泰醫院
    診斷證明書1 紙在卷、扣案水果刀1 把足佐，堪以認定，故
    本件所需探究者為被告持刀刺向被害人時，主觀上是否具有
    殺人犯意為之。
四、經查：
（一）被告與被害人乙○○○結婚已19年，育有3 名子女，除長
      女已結婚外，尚有2 名子女須教養照顧，平時雖偶有口角
      ，惟並非時常吵架，且2 人均分別有正當工作，並共同供
      應家庭日常生活所需，而案發當日2 人係因就子女教養問
      題意見不一發生爭執等情，業據被告及證人即被害人乙○○○供述在卷，是被告與乙○○○原本之家庭生活尚稱平
      順，且案發當日2 人之爭執亦係因各自基於愛護子女之立
      場各執己見而起，可見被告當時仍存有維繫家庭生活之心
      理，則衡諸常理，被告斷無可能因此等細故即對與其共營
      家庭生活之另一半萌生殺害或使之受重傷之意。
（二）被害人乙○○○所受之傷害為腹部穿刺傷，係外觀寬3 公
      分之深層傷口、致小腸有2 個破洞、腸繫膜有1 個破洞、
      右卵巢破裂、後腹腔有1 個小破洞，被害人於94年7 月13
      日就醫接受緊急開腹手術（右卵巢切除、小腸縫合），於
      同年月25日出院等情，業經證人己○○證述綦詳，並有安
      泰醫院診斷證明書、函附乙○○○之病歷在卷可稽，又證
      人乙○○○證稱被告先持刀揮向其肚子後再刺1 刀，故其
      前揭穿刺傷上方另有1 淺層傷口等語，核與證人甲○○、
      丁○○所證述案發當日救護被害人時所見被害人之傷勢相
      符，堪認屬實。按人體腹部有許多重要器官，若受外力重
      擊或銳器擊刺，極易造成腹腔內出血，若未及時救治固有
      可能造成重大之傷害或致死亡之結果，然依證人乙○○○
      之證述，當時其並未及閃躲，亦無他人在旁阻擋，則若被
      告確有致被害人於死或重傷之意，大可直接朝被害人之腹
      部中央或胸部、頭部等重要致命部位攻擊，或再追加砍殺
      數刀以求既遂，然被告於揮刀比劃1 下後僅擊刺被害人右
      下腹1 次即行停止，是以被害人乙○○○僅受有右下腹1
      淺層割傷及1 深層穿刺傷，顯見被告下手時並無致人於死
      之犯意，否則以當時情形，被害人手無寸鐵，被告復持有
      刀刃，若係基於殺人犯意為之，告訴人所受傷害又豈止於
      此。是尚不能以被害人乙○○○係腹部受創，即推認被告
      有殺人之犯意。此外，依證人甲○○、丁○○之證述及安
      泰醫院病歷所載，被害人乙○○○於受傷後雖蒼白無力，
      惟意識清楚、呼吸正常，亦無發出病危通知之記載，是依
      被害人乙○○○所受之穿刺傷而言，實難遽認有殺人之故
      意，且依一般正常救治方法進行手術後亦不致有危及生命
      之虞，自不得以未立即發現處理而可能引起之後果，倒為
      推認被告有殺人故意。
（三）又依被告供述及證人乙○○○之證述，本件被告持以刺傷
      被害人乙○○○之工具，原係被告與被害人平常家中供切
      水果所用之刀刃，被告於與被害人爭吵後始自家中取出並
      刺傷被害人，可見被告並非事先蓄意備置上開水果刀以殺
      害被害人乙○○○，僅因臨時隨手取得方會以此為兇器，
      並非事先思考、策劃或預謀所致，亦徵被告僅係因口角氣
      憤，臨時起意傷害，實無致被害人乙○○○於死之故意。
（四）再者，證人乙○○○於警詢、偵訊時固證稱：被告說我若
      再回嘴就要拿刀子殺我，我有回嘴罵他，被告拿出1 把水
      果刀時口中還說要殺死我，殺完後還說你以為我不敢殺你
      等語，惟證人乙○○○亦證稱：被告持刀刺入我的腹部後
      ，就站在原地沒有任何反應，亦未繼續追殺我或逃離現場
      等語，則被告如確係出於殺人之犯意，理應於被害人受傷
      後，更會加以追擊，焉有即停手且站立原地無任何反應之
      理？又被告於案發前曾飲用啤酒，且於案發後為警測得呼
      氣中酒精濃度達每公升0.65毫克，有酒精濃度測試表1 紙
      在卷足參，則2 人於爭吵後，被告受酒精之催化而情緒控
      制不當遽而口不擇言並傷害被害人，其行為固不可取，但
      究不致驟然萌生殺人之故意。故被告前述所言當係被告於
      爭吵之情狀下一時衝動之情緒性言語，尚難遽認係殺人犯
      意之表彰。
五、綜上所述，被告丙○○主觀上應僅具有普通傷害之故意，而
    無殺人之犯意，被告所辯堪以採信，公訴人認被告對被害人
    乙○○○所為係犯刑法第271 條第2 項、第1 項之罪，尚有
    未洽，被告對被害人乙○○○所為應僅係傷害行為，核係犯
    刑法第277 條第1 項之普通傷害罪，而依同法第287 條前段
    之規定須告訴乃論。又本件被害人乙○○○已與被告經屏東
    縣佳冬鄉調解委員會達成調解，並撤回告訴，有調解筆錄及
    撤回告訴狀各1 份在卷可稽，揆諸前開說明，被害人既已就
    告訴乃論之罪撤回告訴，爰依刑事訴訟法第303 條第3 款規
    定，諭知本件公訴不受理之判決。
據上論斷，應依刑事訴訟法第303 條第3 款，判決如主文。
本案經檢察官葉容芳到庭執行職務。
中    華    民    國    95    年    1     月    26    日
                  刑事第五庭  審判長  法  官  石家禎
                                      法  官  楊文廣
                                      法  官  李宜娟
以上正本證明與原本無異。
如不服本判決應於收受本判決送達後10日內向本院提出上訴書狀
，其未敘述上訴理由者，並得於提起上訴後10日內向本院補提理
由書狀（均須按他造當事人之人數附繕本）「切勿逕送上級法院
」
中    華    民    國    95    年    1     月    27    日
                                      書記官  林香如


司法院資訊處製作；財團法人民間司法改革基金會備份。
